臺灣板橋地方法院刑事判決　　　　　　　95年度訴字第3957號
公　訴　人　臺灣板橋地方法院檢察署檢察官
被　　　告　甲○○
上列被告因違反毒品危害防制條例案件，經檢察官提起公訴（95
年度毒偵字第7550號），暨併案審理（95年度偵字第2538號）及
本院依職權合併審理（95年度毒偵字第687 號）、依職權併為審
理，被告於本院準備程序進行中就被訴事實為有罪之陳述，經本
院告知被告簡式審判程序之旨，並聽取當事人之意見後，合議庭
裁定由受命法官獨任進行簡式審判程序，本院判決如下：
    主  文
甲○○施用第一級毒品，累犯，處有期徒刑壹年貳月。扣案之第
一級毒品海洛因驗餘淨重計肆點參捌公克沒收銷燬、包裝上開海
洛因之外包裝袋參只，均沒收；又施用第二級毒品，累犯，處有
徒刑捌月。扣案之甲基安非他命驗餘淨重零點肆肆公克沒收銷燬
。應執行有期徒刑壹年捌月，扣案之第一級毒品海洛因驗餘淨重
計肆點參捌公克及第二級毒品甲基安非他命驗餘淨重零點肆肆公
克，均沒收銷燬、包裝上開海洛因之外包裝袋參只，均沒收。
    事  實
一、甲○○前分別因施用第二級毒品案件，經依本院先後以88年
    度毒聲字第3105號、89年度毒聲字第3524號裁定送觀察、勒
    戒後，均認無繼續施用毒品之傾向，經臺灣板橋地方法院檢
    察署檢察官於民國88年6 月3 日、89年6 月15日，以88年度
    偵字第12589 號、89年度毒偵字第2003號為不起訴處分確定
    ，復於91年間因施用第二級毒品案件，經本院於91年11月20
    日以91年度毒聲字第3836號裁定令入戒治處所施以強制戒治
    1 年，甫於92年6 月30日因停止處分執行出監，指揮書執畢
    日期為93年1 月7 日。而上開施用毒品犯行，經臺灣板橋地
    方法院檢察署檢察官以91年度毒偵字第2958號提起公訴，經
    本院於92年3 月31日以91年度易字第3558號判決判處有期徒
    刑4 月確定，甫於93年6 月9 日改易科罰金執行完畢出監（
    於本案構成累犯）。
二、詎甲○○明知海洛因、甲基安非他命各為毒品危害防制條例
    所定之第一級及第二級毒品，因有施用海洛因、甲基安非他
    命習性，基於施用第一級毒品海洛因之包括犯意，自95年11
    月4 日晚間11時許起至96年5 月2 日中午某時止，在臺北縣
    中和市○○路○ 段11號7 樓友人住處或臺北縣土城市○○路
    ○ 段269 號7 樓住處或臺北縣板橋市○○街36-5號「馥麗商
    務旅館」706 室等處，以將第一級毒品海洛因摻入香菸中點
    燃吸食或放在吸食器內燒烤吸食其生成煙霧之方式，密集施
    用第一級毒品海洛因多次。又另基於施用第二級毒品甲基安
    非他命之包括犯意，於95年11月5 日上午7 時許起至96年5
    月2 日中午某時止，在上開地址等處，以將第二級毒品甲基
    安非他命置於吸食器內燒烤吸食其生成煙霧之方式，密集施
    用第二級毒品甲基安非他命多次（起訴書誤載為安非他命，
    應予更正，以下同）。嗣先後於下述時地為警查獲：（一）
    95年11月5 日上午10時50分許，在臺北縣中和市○○路○ 段
    583 之1 號11樓為警查獲，並扣得第一級毒品海洛因2 包（
    驗餘淨重0.67公克）、安非他命吸食器1 組、夾鏈袋80個、
    海洛因殘渣袋3 個及塑膠杓2 支等物；（二）95年11月22日
    上午6 時30分許，在臺北縣板橋市○○街36之5 號「馥麗商
    務旅店」601 室為警查獲，並自甲○○身上之牛仔褲口袋內
    扣得第一級毒品海洛因1 包（驗餘淨重0.44公克），在上開
    旅店601 室扣得第一級毒品海洛因6 包（驗餘淨重計3.27公
    克）、第二級毒品甲基安非他命2 包（淨重計0.44公克）、
    已使用過之注射針筒1 支、安非他命玻璃器5 個、電子秤1
    臺、分裝袋33個、分裝杓1 支等物；（三）於96年5 月2 日
    22時50分許，在臺北縣板橋市○○○路195 號4 樓為警查獲
    。經警分別採集甲○○之尿液送驗結果均呈鴉片類及甲基安
    非他命類陽性反應，而得悉上情。
三、案經臺北縣政府警察局板橋分局報告臺灣板橋地方法院檢察
    署檢察官偵查起訴，暨併案審理及本院依職權合併審理，經
    合議庭裁定以簡式審判程序審理。
    理  由
壹、程序方面：
    查本件被告甲○○所犯施用第一級、第二級毒品案件，並非
    死刑、無期徒刑、最輕本刑為3 年以上有期徒刑之罪或高等
    法院管轄第一審案件，而其於準備程序進行中，被告先就被
    訴事實為有罪之陳述，經法官告知簡式審判程序之旨，並聽
    取公訴人及被告之意見後，本院認適宜改依簡式審判程序進
    行，爰依刑事訴訟法第273 條之1 第1 項、第284 條之1 規
    定，由本院合議庭以裁定由受命法官獨任進行簡式審判程序
    ，合先敘明。
貳、實體方面：
一、上開犯罪事實，業據被告甲○○於本院調查、審理時坦承不
    諱（詳本院96年5 月14日、同年6 月25日及同年7 月13日、
    96年6 月21日準備程序筆錄、96年7 月13日審判筆錄），而
    除被告自白外，被告為警採集尿液檢體送請臺灣檢驗科技股
    份有限公司以酵素免疫分析法、氣相層析質譜儀分析法鑑驗
    結果，均呈鴉片類及安非他命類陽性反應，有該公司95年11
    月29日、95年12月7 日、96年5 月15日出具之濫用藥物尿液
    檢驗報告書各1 紙（詳95年度毒偵字第7550號偵查卷第51頁
    、95年度毒偵字第8104號偵查卷第38頁及本院卷）在卷可按
    ，復有第一級毒品海洛因9 包扣案可資佐證（詳95年度毒偵
    字第7550號偵查卷第46頁法務部調查局95年12月12日調科壹
    字第09523045440 號鑑定書1 紙、臺北縣政府警察局毒品初
    步鑑驗報告單2 紙）。另人體施用甲基安非他命後，其主要
    代謝物中，未改變型態之甲基安非他命占施用劑量達百分之
    43，安非他命則約為百分之5 ；人體若係施用安非他命後，
    主要代謝物中則有未改變型態之安非他命，但無甲基安非他
    命，此經法務部調查局以93年5 月4 日調科壹字第09362413
    980 號函釋明在案，足見人體若施用安非他命，其尿液代謝
    物不可能出現甲基安非他命，惟人體若施用甲基安非他命，
    其尿液代謝物除主要有甲基安非他命外，亦可能有少量之安
    非他命。是本件被告之尿液除呈現甲基安非他命之陽性反應
    外，尚有少量之安非他命，依上開函示，被告自不可能係施
    用安非他命，而應係施用甲基安非他命，公訴意旨認被告係
    施用安非他命，容有誤解。是被告上開自白查與事實相符，
    堪予採信。被告之上開尿液檢體送驗結果既均呈嗎啡、甲基
    安非他命陽性反應，且該檢驗報告載明係以ＧＣ／ＭＳ（即
    氣相層析質譜儀法）檢驗，而若以氣相層析質譜儀（ＧＣ／
    ＭＳ）作藥物及其代謝產物之定性及定量分析，幾乎不會有
    偽陽性反應產生，此經台北榮民總醫院於83年4 月7 日以83
    北總內字第3059號函釋明在案，顯見被告應有在前揭犯罪時
    、地施用第一級毒品海洛因、第二級毒品甲基安非他命之行
    為甚明。是本件施用毒品犯行，事證明確，被告犯行堪以認
    定，應依法論科。
二、按海洛因、甲基安非他命係毒品危害防制條例第2 條第2 項
    第1 款、第2 款所明定之第一級、第二級毒品，不得非法持
    有、施用。查被告甲○○前分別因施用第二級毒品案件，經
    依本院先後以88年度毒聲字第3105號、89年度毒聲字第3524
    號裁定送觀察、勒戒後，均認無繼續施用毒品之傾向，經臺
    灣板橋地方法院檢察署檢察官於88年6 月3 日、89年6 月15
    日，以88年度偵字第12589 號、89年度毒偵字第2003號為不
    起訴處分確定，復於91年間因施用第二級毒品案件，經本院
    於91年11月20日以91年度毒聲字第3836號裁定令入戒治處所
    施以強制戒治1 年，甫於92年6 月30日因停止處分執行出監
    ，指揮書執畢日期為93年1 月7 日乙節，有臺灣高等法院被
    告前案紀錄表1 份存卷可按，故而被告於強制戒治執行完畢
    釋放後5 年內再度施用第一級毒品、第二級毒品之行為，依
    毒品危害防制條例第23條第2 項規定，係犯毒品危害防制條
    例第10條第1 項、第2 項之施用第一級毒品、第二級毒品罪
    。被告施用第一級、第二級毒品前、後之持有第一級、第二
    級毒品犯行，為其施用之高度行為所吸收，均不另論罪。被
    告所犯上開二罪間，犯意各別，構成要件互殊，應分論併罰
    。而施用毒品行為，大多具有成癮性，故毒品危害防制條例
    之施用第一級或第二級毒品罪，依該條例之立法意旨，原即
    預定其有反覆施用第一級或第二級毒品之性質，固得認屬學
    理上所稱「集合犯」而為包括之一罪。然對依集合犯而論以
    包括一罪之判斷，仍不能無限擴張，其一罪範圍之認定，必
    須與上揭連續犯刪除之立法旨趣相契合，苟行為人主觀上，
    非出於一個決意，客觀上各行為間，又無密切接近關係，依
    一般社會通念，認不應評價為一罪方合於刑罰公平原則時，
    自不能悉數率皆論以一罪，最高法院96年度台上字第2083號
    判決要旨可資參照。查本件被告歷次為警查獲，採尿送驗之
    結果均呈高濃度之鴉片類及安非他命類陽性反應，足證被告
    自承每日約2 小時施用第一級毒品海洛因及2 天施用第二級
    毒品甲基安非他命之頻率，應非虛言。而被告為抵癮，本此
    單一決意於密接時、空施用第一級毒品海洛因及第二級毒品
    甲基安非他命，依社會通念，認定為集合犯行較符合人民法
    律感情，且符合毒品危害防制條例預想施用毒品為集合犯行
    之旨趣，是被告之犯行應均論以一罪。而起訴意旨雖僅論及
    被告於95年11月4 日、5 日之單一施用第一級毒品海洛因及
    第二級毒品甲基安非他命之犯行，惟被告所為既係包括一罪
    ，檢察官起訴效力自及於被告所為集合犯行內之各次施用毒
    品行為，本院得就被告於95年11月21日及96年5 月2 日之施
    用第一級毒品海洛因及第二級毒品甲基安非他命之犯行併為
    審理暨合併審判。又被告有事實欄所載之犯罪執行完畢紀錄
    （詳前開臺灣高等法院被告前案紀錄表），其於有期徒刑之
    執行完畢後5 年內，故意再犯本件有期徒刑以上之罪，均為
    累犯，俱應依刑法第47條第1 項規定加重其刑。爰審酌被告
    有施用毒品之前案觀察勒戒、強制戒治與科刑執行紀錄，竟
    不知悔改再度施用毒品海洛因、甲基安非他命而犯本罪，核
    其行為對社會秩序具有危害性、暨其施用時間、情節、犯罪
    後能坦承犯行之態度等一切情狀，各量處如主文所示之刑，
    並定應執行刑，以資懲儆。至扣案之第一級毒品海洛因9 包
    （驗餘淨重4.38公克）及第二級毒品甲基安非他命2 包（驗
    餘淨重0.44公克），係毒品危害防制條例所規定之第一級、
    第二級毒品，應依毒品危害防制條例第18條第1 項前段之規
    定，於所犯施用第一級毒品罪、第二級毒品罪之罪刑宣告項
    下為沒收銷燬之諭知；另被告於95年11月5 日為警扣得之第
    一級毒品海洛因1 包及於95年11月21日為警自其牛仔褲口袋
    內所扣得之第一級毒品海洛因2 包，該等外包裝3 只（係用
    於包裹海洛因，防止其裸露、潮濕，便於攜帶施用，並非不
    可分離），係被告所有供其施用第一級毒品所用之物，業經
    被告陳明在卷（詳本院96年7 月13日審判筆錄），爰依刑法
    第38條第1 項第2 款之規定，於所犯施用第一級毒品罪之罪
    刑宣告項下沒收之；至扣案之安非他命吸食器6 組、夾鏈袋
    80 個 、海洛因殘渣袋3 個、塑膠杓2 支、已使用過之注射
    針筒1 支、電子秤1 臺、分裝袋33個、分裝杓、警方於95年
    11 月21 日於「馥麗商務旅店」601 室所扣得之海洛因6 包
    之外包裝袋6 只及扣案之甲基安非他命2 包之外包裝袋2 只
    等物，業據被告否認為其所有，亦非屬違禁物，爰不諭知沒
    收，附此敘明。
據上論斷，應依刑事訴訟法第第273 條之1 第1 項、第299 條第
1 項前段，毒品危害防制條例第10條第1 項、第2 項、第18條第
1 項前段，刑法第11條、第47條第1 項、第51條第5 款、第38條
第1 項第2 款，判決如主文。
本案經檢察官吳宗光到庭執行職務。
中　　華　　民　　國　　96　　年　　7 　　月　　30　　日
　　　　　　　　　刑事第十七庭法　官　 鄭燕璘
以上正本證明與原本無異。
如不服本判決，應於判決送達後10日內，向本院提出上訴狀。
                               書記官  呂紹明
中　　華　　民　　國　　96　　年　　7 　　月　　30　　日
附錄本案論罪科刑法條全文：
毒品危害防制條例第10條：
施用第一級毒品者，處6月以上5年以下有期徒刑。
施用第二級毒品者，處3年以下有期徒刑。
